【裁判字號】    90,易,421
【裁判日期】    900430
【裁判案由】    竊盜
【裁判全文】
臺灣屏東地方法院刑事判決                            九十年度易字第四二一號
    公  訴  人  臺灣屏東地方法院檢察署檢察官
    被      告  乙○○
    選任辯護人  葉銘進
右列被告因竊盜案件，經檢察官提起公訴（民國九十年度偵字第七二一號），本院
判決如左：
    主  文
乙○○竊盜，處罰金伍仟元，如易服勞役以佰元折算壹日。
    事  實
一、乙○○於民國八十九年八月間某日，在屏東縣東港鎮八德里某處友人家中與五、
    六名友人飲酒後，因發現自己原騎用機車遺失，竟意圖為自己不法之所有，竊取
    不詳人士停放該處之車號ＷＱＶ─三七五號，車主甲○○前於八十八年八月二十
    三日在同鎮○○里○○路失竊之輕機車一部，嗣於九十年一月二日晚間八時十五
    分許，騎乘該機車行經同鎮○○里○○路一一五號前時，因發生車禍而為前往處
    理之員警查獲。
二、案經屏東縣警察局東港分局報告臺灣屏東地方法院檢察署檢察官偵查起訴。
    理  由
一、訊據被告乙○○對於上開時地將該機車騎走，並於騎用時與人發生車禍等情均坦
    承不諱，惟矢口否認有竊盜犯行，辯稱：該機車係伊於右揭時、地喝酒時，因所
    騎機車被人騎走，乃暫將該機車騎回家，並曾向屋主之妻表示：「若有人騎錯，
    再跟我說，再換回來」，爾後猶多次前往詢問，並無竊盜犯意；縱令因此仍構成
    犯罪，充其量亦僅成立侵占離本人持有物罪，並無論以竊盜罪之餘地云云。惟查
    ，上開機車係甲○○所有，前於八十八年八月二十三日，在屏東縣東港鎮○○里
    ○○路失竊，復於九十年一月二日由被告騎乘而與人發生車禍乙節，業據被害人
    甲○○，及證人即與被告發生擦撞之機車騎士鄭金枝等人證述在卷，並有贓物認
    領保管收據乙紙附卷可憑。被告空據前詞圖辯，然姑不論被告對所稱錯騎機車之
    人於警訊時初表示：係遭「不知姓名」友人騎走，乃暫騎該友人機車回家（詳警
    卷第一頁訊問筆錄），至偵查中卻改稱：（因不知為何人）曾請屋主之妻代為查
    明騎錯之人云云，首尾舛午，無從憑信；縱依常理而言，機車雖與雨傘等物同為
    動產，於訪友時亦多不隨身帶入屋內，卻屬具有相當價值之日常重要交通工具，
    且有安全及責任之考量－一般於出借他人時，為恐因肇事而受株連，尤多謹慎，
    並求儘早取回，遑論遭不明人士騎用，豈能泰然。是今果如被告所言係因機車遭
    人騎走而暫取上開他人機車代步返家，惟自八十九年八月間事發時起，至九十年
    一月十日遭查獲時止，已近半年，被告縱不擔心瓜田李下而怠於謀求返還，繼續
    留供代步之用，亦應顧慮自己機車下落，防止遭他人騎乘肇事而連累，而積極探
    尋或及早報案。況依被告於本院審理時自承，失車當日於該友人住處飲酒者僅五
    、六人，果有人先行離去而誤騎，其當場請屋主協助查明，甚至即以電話聯繫，
    原屬易事，豈有全然不知之理；反之，若果經查詢而確定非渠等友人中任一人錯
    騎，則其尤應知該車為與渠等無關之他人所持有中，乃被告仍予騎用，適均足認
    其所辯，皆屬臨訟卸責之詞，其主觀上就前開機車原有為自己不法所有之意圖，
    足堪認定。本件被告犯行已臻明確，應依法論科。
二、按竊盜罪所保護者，原不限於所有權，凡破壞他人就財產上之支配監督關係，另
    建立一新的持有支配關係者，即成立竊盜行為。今前開機車固為所有人甲○○於
    案發前約一年即因失竊而脫離其持有，惟此除主觀上非被告於為前揭行為時所認
    識者外，縱依當時情形，就客觀上亦無任何跡象可認其為脫離持有人支配監督之
    物，況被告亦自承其就該車為某人所遺留者，原有認識，是被告前揭以積極行為
    破壞原持有人對該機車之支配監督關係，進而建立自己的持有關係，所為顯與刑
    法侵占離本人持有物之構成要件，大相逕庭。另被告固於本院審理時，聲請本院
    傳訊當日喝酒處屋主許上禮。惟查，許某既非該車之監督權人，復無授權被告取
    走該車之權利，縱令被告果曾於行為前予以告知，要無礙其竊盜犯行之成立，矧
    如前所述，當日於許某家中喝酒之人僅五、六人，果被告確無不法所有意圖而曾
    認真透過許上禮尋找該車車主，以現今通訊之發達、普及，不消數分鐘即可查知
    ，又何須日後經常至其家中詢問，尤無延宕約五個月而無下文之理，是本院認無
    傳訊該證人之必要，附此敘明。核被告乙○○所為，係犯刑法第三百二十條第一
    項之竊盜罪。爰審酌被告之品性、智識程度、犯罪動機，及其因一時失慮，誤蹈
    法網，所犯情節尚非重大，及其犯罪後態度等一切情狀，量處如主文所示之刑，
    並諭知易服勞役之折算標準，以資儆懲。
據上論斷，應依刑事訴訟法第二百九十九條第一項前段，刑法第三百二十條第一項、
第四十二條第二項，罰金罰鍰提高標準條例第一條前段、第二條判決如主文。
本案經檢察官蔡雯娟到庭執行職務
中      華      民      國      九十      年      四      月    三十    日
                                      臺灣屏東地方法院刑事第二庭
                                          審判長法  官  吳永宋
                    法  官  包梅真
                                                法  官  陳松檀
右正本證明與原本無異。
對於本判決如有不服應於收受送達後十日內向本院提出上訴書狀上訴於台灣高等法院
高雄分院並按他造當事人之人數附具繕本。
                                                書記官  張福山
中      華      民      國      九十      年      四    月     三十     日
附錄本判決論罪之法條：
刑法第三百二十條第一項
意圖為自己不法之所有或第三人不法之所有，而竊取他人之動產者，為竊盜罪，
處五年以下有期徒刑、拘役或五百元以下罰金。


司法院資訊處製作；財團法人民間司法改革基金會備份。
